台灣高等法院台中分院刑事判決　　　　96年度上訴字第1097號
上　訴　人　台灣彰化地方法院檢察署檢察官
被　　　告　乙○○
　　　　　　　　　　樓
選任辯護人　張啟富律師
上列上訴人因被告違反槍砲彈藥刀械管制條例等案件，不服台灣
彰化地方法院95年度易字第1188號中華民國96年3月2日第一審判
決（起訴案號：台灣彰化地方法院檢察署95年度偵續字第73號）
，提起上訴，本院判決如下：
    主  文
上訴駁回。
    理  由
一、按於第一審辯論終結前，得就與本案相牽連之犯罪或本罪之
    誣告罪，追加起訴，刑事訴訟法第265條第1項定有明文，而
    所謂相牽連案件，依同法第7條第2款之規定，包括數人共犯
    一罪之情形，而被告乙○○與同案被告許上利、葉信宏2人
    （經臺灣彰化地方法院檢察署檢察官以95年度偵字第4724、
    4810號提起公訴，由本院另以95訴字第1393號為判決）間，
    乃數人共犯一罪之相牽連案件關係，經檢察官於該案件（即
    本院95訴字第1393號）之第一審辯論終結前追加起訴，，自
    屬合法。另依檢察官起訴及追加起訴之被告乙○○犯罪事實
    ，係與許上利、葉信宏共同攜帶槍枝至金興小吃部恐嚇被害
    人薛文強、卓莉鏵，被告乙○○涉犯恐嚇、持有槍枝，並有
    方法結果之牽連關係，屬裁判上一罪。檢察官上訴意旨雖僅
    就恐嚇部分上訴，但因被告被訴之持有槍枝與恐嚇部分有裁
    判上一罪之關係，依刑事訴訟法第348條第2項規定，視為亦
    已就持有槍枝部分上訴。
二、起訴及追加起訴意旨略以：被告乙○○因同案被告許上利不
    滿胞兄許宏民於民國95年2月26日凌晨1時35分許，在彰化縣
    秀水鄉○○路234號，薛文強、卓莉鏵所經營之「金興小吃
    部」外遭人打傷，遂共同基於恐嚇及持有槍枝之犯意聯絡，
    於同日下午6時許，夥同同案被告葉信宏，共同攜帶改造雙
    管霰彈槍1枝，前往「金興小吃部」理論，抵達後，即由許
    上利及葉信宏輪流持前開槍械撞擊擺設在「金興小吃部」內
    之餐桌及櫃檯，被告乙○○則站在一旁助勢，並由許上利及
    葉信宏分別出言對薛文強、卓莉鏵恫稱：將毆打許宏民之人
    交出，否則要其腦袋開花等語，使薛文強、卓莉鏵因而心生
    畏懼，致生危害於薛文強、卓莉鏵之安全，因認被告乙○○
    亦共同涉犯刑法第305條之恐嚇罪及槍砲彈藥刀械管制條例
    第8條第4項之未經許可持有其他可發射子彈具有殺傷力之槍
    枝罪嫌等語。
三、按犯罪事實應依證據認定之，無證據不得認定其犯罪事實；
    又不能證明被告犯罪者，應諭知無罪之判決，刑事訴訟法第
    154條第2項、第301條第1項分別定有明文。次按認定不利於
    被告之事實，須依積極證據，苟積極證據不足為不利於被告
    事實之認定時，即應為有利於被告之認定，更不必有何有利
    之證據；又事實之認定，應憑證據，如未能發現相當證據，
    或證據不足以證明，自不能以推測或擬制之方法，以為裁判
    基礎；至刑事訴訟法上所謂認定犯罪事實之積極證據，係指
    適合於被告犯罪事實之認定之積極證據而言，雖不以直接證
    據為限，間接證據亦包括在內；然而無論直接或間接證據，
    其為訴訟上之證明，須於通常一般之人均不致有所懷疑，而
    得確信其為真實之程度者，始得據為有罪之認定，倘其證明
    尚未達到此一程度，而有合理之懷疑存在時，致使無從形成
    有罪之確信，根據「罪證有疑，利於被告」之證據法則，即
    不得遽為不利被告之認定。
四、本件公訴人認被告乙○○涉有上開罪嫌，無非係以：證人即
    同案被告許上利於警詢中之證述，及證人薛文強、卓莉鏵之
    證述，證人卓莉鏵當庭繪製之現場圖、內政部警政署刑事警
    察局95年7月4日刑鑑字第0950076483號槍彈鑑定書、同案被
    告許上利親筆書寫0000000000及「阿利」字樣之紙張各1份
    暨現場照片4張為其論據。訊據被告乙○○固坦承有於95 年
    2月26日下午，駕駛許上利之休旅車搭載同案被告許上利、
    葉信宏前往「金興小吃部」之事實，惟否認有何恐嚇及違反
    槍砲彈藥刀械管制條例之犯行，辯稱：當天係許上利要伊開
    車載他們去「金興小吃部」，但當天伊開車到「金興小吃部
    」附近，車子停妥後伊就在車上等候，並未下車，當天只有
    許上利、葉信宏下車去「金興小吃部」，伊並未隨同前往，
    也沒有看到許上利有攜帶槍枝等語。
五、經查：
(一)、證人薛文強即Ａ2、卓莉鏵即Ａ1，就95年2月26日下午6時許
    ，除了同案被告許上利、葉信宏外，尚有何人進入「金興小
    吃部」乙節，證人薛文強、卓莉鏵於96年2月27日警詢中指
    認當天進入店內之3名男子分別為許上利、葉信宏及陳政佑
    （見警詢卷第16、19頁）。於95年4月14日偵查中亦稱：看
    到許上利、葉信宏輪流持雙管檢械敲打小吃部桌椅，陳政佑
    等人有在旁附和要我們將人交出來等語，證人薛文強並陳稱
    ：葉信宏及陳政佑有在旁附和要我們將人交出來等語（均見
    他字第635號偵查卷第32、34頁）。嗣於95年9月27日檢察官
    因陳政佑案發時係在監所，經檢察官提示照片供渠等指認後
    ，渠等又表示除了許上利、葉信宏外，第三名嫌犯因為完全
    不認識，時間隔很久，無法確認等語（見偵續卷第21頁）。
    又於96年1月24日、96年2月14日在原審法院95年度訴字第13
    93號被告許上利、葉信宏違反槍砲彈藥刀械管制條例案件與
    本案合併審理時，經法院命薛文強、卓莉鏵當庭指認在庭之
    被告乙○○及許上利、葉信宏，證人卓莉鏵具結證稱：2月2
    6日凌晨阿利即許上利、阿發即被告乙○○與阿利哥哥有去
    消費。但在有人拿槍的那個晚上，被告乙○○沒有進到小吃
    部裡面。阿利拿槍到小吃部的時候，葉信宏好像有進小吃部
    裡面等語（原審卷第46頁）。薛文強亦證稱：95年2月26日
    下午6時許，有三個人進到金興小吃部。在庭上的許上利拿
    槍，乙○○沒有進去，葉信宏有去站在旁邊等語（見原審卷
    第59、60頁）。證人卓莉鏵、薛文強於原審法院均明確證稱
    被告乙○○未於95年2月26日下午6時許，與許上利、葉信宏
    到金興小吃部。於警詢及偵查中亦僅證稱有第三人與許上利
    、葉信宏進去金興小吃部，但亦未證稱該第三人即被告乙○
    ○。卓莉鏵、薛文強為本案之被害人，始終明確指證許上利
    、葉信宏及不能確認之第三人有於95年2月26日下午6時許至
    金興小吃部，其二人無偏袒迴護被告乙○○之必要與動機，
    因此卓莉鏵、薛文強證稱被告乙○○未於95年2月26日與許
    上利、葉信宏一起進入金興小吃部，應屬可信。
(二)、證人即同案被告許上利、葉信宏於原審法院審理時亦證稱：
    當天被告乙○○確實沒有一同前往，只有開車載他們前往，
    並在車上等候而未下車等語（見原審卷第47、49頁）。許上
    利、葉信宏亦明確證稱被告乙○○未進入金興小吃部，與證
    人卓莉鏵、薛文強證述情節相符。
(三)、許上利雖95年5月16日於警詢中供稱：95年2月26日晨約零時
    許，與兄許宏民、乙○○到金興小吃部喝酒，與人爭執，對
    方有四名年輕人拿電擊棒、鋁棒伸縮警棍打伊等，伊兄遭對
    方開車撞斷腿。當日下午6時許，叫乙○○載伊再去載葉信
    宏前去金興小吃部。到達時他們走前面，伊走後面，伊就從
    車後行李箱拿出雙管霰彈槍，進入店內。他們即葉信宏、乙
    ○○在旁邊沒有說話云云（見警詢卷第4頁）。許上利上開
    供述，為審判判外之陳述，欲證明乙○○有於95年2月26日
    下午6時許，一起進入金興小吃部之事實，則為傳聞證據。
    許上利上開供述，與證人薛文強、卓莉鏵證詞不符，亦無可
    信之特別狀況，無證據能力。
(四)、公訴人所提其餘證據諸如證人卓莉鏵當庭繪製之現場圖、內
    政部警政署刑事警察局95年7月4日刑鑑字第0950076483號槍
    彈鑑定書、同案被告許上利親筆書寫0000000000及「阿利」
    字樣之紙張各1份暨現場照片4張等件，均僅能證明證人薛文
    強、卓莉鏵當天下午有遭許上利等人持槍恐嚇及該槍枝係具
    有殺傷力之管制槍砲，尚不足以證明被告乙○○亦有共同參
    與持槍恐嚇之犯行。
(五)、綜上，公訴人所舉之前揭證據尚未達於通常一般之人均不致
    有所懷疑而得確信其為真實之程度者，根據「罪證有疑，利
    於被告」之證據法則，即不得遽為不利被告之認定。本院復
    查無其他證據足認被告乙○○有公訴人所指之上開恐嚇及違
    反槍砲彈藥刀械管制條例之犯行，揆諸首開說明，自應為被
    告乙○○無罪之諭知。
六、原審法院以被告犯罪不能證明，為無罪之諭知，認事用法並
    無違誤。檢察官上訴意旨略以：被告確實參與本案恐嚇犯行
    之事實，業據證人薛文強、卓莉鏵於檢查署證述明確，核與
    同案被告許上利於警詢供述情節相符。雖同案被告許上利與
    被害人薛文強、卓莉鏵於審理中翻異前供，證稱案發時被告
    乙○○不在場云云，然案重初供，除非可證明其更異之詞與
    事實相符或初供為虛偽外，自不得任意捨棄不採。原審法院
    認事有誤云云。查證人薛文強、卓莉鏵並未於警詢或偵查及
    原審法院指認被告乙○○有於同日下午6時許，與許上利、
    葉信宏同至金興小吃部，薛文強、卓莉鏵且明確證稱該第三
    人非被告乙○○。檢察官認證人薛文強、卓莉鏵曾於偵查中
    證稱被告乙○○有於案發時在場，顯係誤會。另許上利之警
    詢供述為傳聞證據，檢察官未舉證證明有可信之特別狀況，
    不得以「案重初供」之臆測相像之詞，認許上利之警詢供述
    有證據能力。本件檢察官之上訴無理由，應予駁回。
據上論結，應依刑事訴訟法第368條，判決如主文。
本案經檢察官甲○○到庭執行職務。
中　　華　　民　　國　　96　　年　　6　　月　　13 　　日
            刑事第九庭    審判長法　官　陳　筱　珮
                                法　官  康  應  龍
                                法　官  趙  春  碧
上列正本證明與原本無異。
如不服本判決應於收受送達後十日內向本院提出上訴書狀，其未
述上訴之理由者並得於提起上訴後十日內向本院補提理由書 (
均須按他造當事人之人數附繕本)。
                                書記官  胡  美  娟
中　　華　　民　　國　　96　　年　　6 　　月　　14　　日
